【裁判字號】    99,訴,3166
【裁判日期】    991206
【裁判案由】    毒品危害防制條例
【裁判全文】
臺灣板橋地方法院刑事判決              99年度訴字第3166號
公  訴  人  臺灣板橋地方法院檢察署檢察官
被      告  李崇霖
上列被告因違反毒品危害防制條例案件，經檢察官提起公訴（99
年度毒偵字第7597號），本院合議庭裁定依簡式審判程序，判決
如下：
    主  文
李崇霖犯施用第一級毒品罪，處有期徒刑捌月。
    事  實
一、李崇霖於：（一）民國90年間，因施用毒品案件，經本院以
    裁定送觀察、勒戒後，因認無繼續施用毒品之傾向，於91年
    4 月9 日執行完畢釋放出所，並由臺灣板橋地方法院檢察署
    檢察官以90年度毒偵字第4341號為不起訴處分確定；（二）
    91年間，因竊盜案件，經本院以91年度易字第1040號判處有
    期徒刑3 月，緩刑2 年，於91年8 月26日確定；（三）92年
    間，因連續施用第一級毒品案件，經本院分別以92年度毒聲
    字第2869、3053號裁定送觀察、勒戒後，認有繼續施用毒品
    之傾向，復經本院以92年度毒聲字第3810號裁定令入戒治處
    所施以強制戒治，因無繼續戒治必要，於93年1 月9 日執行
    完畢釋放出所；此部分犯行並經起訴，經本院以93年度訴字
    第29號判處有期徒刑8 月，嗣因不服提起上訴，再經臺灣高
    等法院以93年度上訴字第539 號駁回上訴，於93年6 月3 日
    確定在案。上開（二）部分所示之罪刑，嗣經本院以93年度
    撤緩字第69號裁定撤銷緩刑宣告確定，並與前開（三）部分
    所示之刑期接續執行，於94年5 月12日縮短期滿執行完畢出
    監；（四）99年間，因施用第一級毒品案件，經本院以99年
    度訴字第2225號判處有期徒刑7 月。詎其猶未能戒除毒癮，
    於前開矯治程序執行完畢釋放後5 年內，曾為施用毒品犯行
    並經法院判刑確定，復基於同時施用第一級毒品及第二級毒
    品之犯意，於99年8 月24日21時許，在臺北縣鶯歌鎮○○路
    249 號「世隆汽車修理場」處，以將海洛因及甲基安非他命
    摻入香菸內，點燃吸食其煙氣之方式，同時施用第一級毒品
    海洛因及第二級毒品甲基安非他命1 次。嗣於99年8 月26日
    20時許，警方在上址執行另案搜索時，因李崇霖前往同址欲
    向綽號「味全兄」者購買海洛因毒品，而為警在該處查獲，
    另經其同意採尿送驗，檢驗結果確呈嗎啡及甲基安非他命陽
    性反應，而查悉上情。
二、案經臺北縣政府警察局樹林分局移送臺灣板橋地方法院檢察
    署檢察官偵查起訴。
    理  由
一、本件被告所犯係死刑、無期徒刑、最輕本刑為3 年以上有期
    徒刑以外之罪，其於本院準備程序中就被訴事實為有罪之陳
    述，經告知簡式審判程序之旨，並聽取公訴人及被告之意見
    後，合議庭裁定由受命法官獨任進行簡式審判程序。
二、上開事實，業經被告李崇霖於本院審理中自白甚詳；至被告
    於本院審理中雖稱其係於99年8 月27日晚上8 時許為警查獲
    等語，然查：本件電詢承辦員警蔡志明陳稱警方係於99年8
    月26日16時至24時，前往臺北縣鶯歌鎮○○街249 號執行搜
    索，該案犯嫌是陳良全等人，當天有李崇霖等5 、6 人過去
    向陳良全買毒品，李崇霖他們也是當天陸續被帶回警局製作
    筆錄，所以查獲日期係8 月26日晚上至8 月27日凌晨無誤等
    語，有本院辦理刑事案件電話紀錄查詢表及臺北縣政府警察
    局員警工作紀錄簿在卷可考；是被告前揭供稱應係因記憶不
    清所致，併予指明。又本件被告經警於採集其尿液檢體送驗
    結果，呈嗎啡及甲基安非他命陽性反應一情，亦有臺灣檢驗
    科技股份有限公司於99 年9月16日出具編號UL/2010/90092
    號之濫用藥物檢驗報告1 紙及臺北縣政府警察局樹林分局查
    獲毒品案件尿液檢體監管紀錄表（檢體編號：J0000000）在
    卷可稽。足徵被告上開任意性自白核與事實相符，而堪採信
    ，資為斷罪科刑之基礎。
三、按觀察、勒戒或強制戒治執行完畢釋放後，5 年內再犯施用
    第一、二級毒品之罪者，檢察官應依法追訴，毒品危害防制
    條例第23條第2 項定有明文；次按修正毒品危害防制條例就
    施用毒品者，僅於「初犯」及「5 年後再犯」二種情形，有
    其追訴條件之限制，即須於初犯經觀察、勒戒或強制戒治釋
    放後，5 年內均無施用毒品之行為，始能認其前所實施之觀
    察、勒戒或強制戒治已足遮斷毒癮，而得於5 年後再犯時，
    再予適用初犯之規定，重行觀察、勒戒等程序；倘5 年內已
    經再犯，被依法追訴處罰，縱其第3 次（或第3 次以上）施
    用毒品之時間在初犯釋放5 年以後，即與「5 年後再犯」之
    情形有別，且因已於「5 年內再犯」，顯見其再犯率甚高，
    原實施觀察、勒戒或強制戒治，已無法收其實效，而無5 年
    戒斷期之存在，自無再經觀察、勒戒及強制戒治之必要，應
    由檢察官逕行起訴（最高法院95年度台非字第59號、95年度
    台非字第65號判決意旨參照）。查本件被告有事實欄所載施
    用毒品前科，有臺灣高等法院被告前案紀錄表在卷可稽，是
    被告於觀察、勒戒期滿後，確於「5 年內」再犯施用毒品犯
    行，並經法院判處罪刑確定，亦甚明確；據此，依諸前開條
    例規定及最高法院判決意旨，因被告在觀察、勒戒執行完畢
    釋放後之5 年內，業有施用毒品之行為，則被告本件再次施
    用毒品之行為，即與5 年後再犯之情形有別，自無再經觀察
    、勒戒或強制戒治之必要，應由檢察官逕行起訴，附此敘明
    。綜上，本件事證已明，被告犯行堪以認定。
四、論罪：
(一)查海洛因及甲基安非他命分屬毒品危害防制條例第2 條第2
    項第1 款、第2 款所稱之第一級、第二級毒品，均不得持有
    、施用。核本件被告所為，係犯同條例第10條第1 項之施用
    第一級毒品罪及同條例第2 項之施用第二級毒品罪。被告施
    用前、後持有海洛因或甲基安非他命之低度行為，皆應為施
    用之高度行為所吸收，均不另論罪。被告同時施用第一級毒
    品海洛因及第二級毒品甲基安非他命，係以一行為觸犯2 罪
    名，為想像競合犯，應從一重之施用第一級毒品海洛因罪處
    斷。公訴意旨雖認被告所犯施用第一、二級毒品2 罪間，犯
    意各別，罪名互異，應予分論併罰；惟被告於本院審理中，
    自承本件係基於同時施用第一級毒品海洛因及第二級毒品甲
    基安非他命之犯意，以將海洛因及甲基安非他命摻入香菸內
    ，點燃吸食其煙氣之方式，同時施用第一級毒品海洛因及第
    二級毒品甲基安非他命等語（見本院準備程序筆錄），且依
    卷內事證並無從認定被告有分別施用海洛因及甲基安非他命
    之情事，公訴意旨前開所認，容有誤會，併予敘明。
(二)另查被告有事實欄一、（二）及一、（三）所載前案及執行
    情形，上開所示之2 罪經接續執行，於94年5 月12日因縮刑
    期滿執行完畢出監等情，此有臺灣高等法院被告前案紀錄表
    在卷可佐，被告雖於99年8 月24日故意再犯本件最重本刑為
    有期徒刑以上之罪，然本件施用毒品犯行顯係於上開有期徒
    刑執行完畢後再過5 年後所為，自不應論以累犯，是公訴意
    旨認被告係屬累犯一節，亦有誤會，併予指明。
五、科刑：
    審酌被告業經觀察、勒戒及強制戒治之矯治程序，並由臺灣
    板橋地方法院檢察署檢察官以90年度毒偵字第4341號為不起
    訴處分確定；且前有多次施用毒品前科（見上開前案紀錄表
    ），竟不知警惕，仍未能戒絕毒品，再為本件同時施用第一
    級毒品海洛因及第二級毒品甲基安非他命犯行１次，顯見不
    思悔改；另考量其同時施用二種毒品，戒除毒癮之意志薄弱
    ；惟念其犯後於本院審理時坦承犯行，態度尚可，且施用毒
    品所生危害，實以自戕身心健康為主，對於他人生命、身體
    、財產等法益，尚無明顯而重大之實害，認檢察官就其本件
    犯行求處有期徒刑11月稍嫌過重等一切情狀，爰量處如主文
    所示之刑，以示懲儆。
六、據上論斷，應依刑事訴訟法第273 條之1 第1 項、第284 條
    之1 、第299 條第1 項前段，毒品危害防制條例第10條第1
    項、第2 項，刑法第11條前段、第55條，判決如主文。
本案經檢察官張瑞玲到庭執行職務。
中    華    民    國    99    年    12    月    6     日
                  刑事第十六庭   法  官   蘇揚旭
上列正本證明與原本無異。
如不服本判決，應於判決送達後10日內敘明上訴理由，向本院提
出上訴狀 (應附繕本) ，上訴於臺灣高等法院。其未敘述上訴理
由者，應於上訴期間屆滿後20日內向本院補提理由書「切勿逕送
上級法院」。
                                  書記官  李郁禎
中    華    民    國    99    年    12    月    6     日
附錄本案論罪科刑之法條：
毒品危害防制條例第10條
施用第一級毒品者，處六月以上五年以下有期徒刑。
施用第二級毒品者，處三年以下有期徒刑。

司法院資訊處製作；財團法人民間司法改革基金會備份。
